【裁判字號】    96,訴,1869
【裁判日期】    971009
【裁判案由】    侵權行為損害賠償
【裁判全文】
臺灣高雄地方法院民事判決              96年度訴字第1869號
原      告  丙○○
                        弄17.
訴訟代理人  陳魁元律師
複代理人    陳豐裕律師
被      告  乙○○
                        弄29.
                      現於臺灣台中監獄執行
訴訟代理人  丁○○
兼  被  告
被      告  甲○○
前列三人共同
訴訟代理人  林祺祥律師
當事人間請求侵權行為損害賠償事件，本院民國97年9 月25日言
詞辯論終結，判決如下：
  主  文
被告乙○○應給付原告新台幣玖拾伍萬壹仟捌佰玖拾伍元及自民
國九十六年七月二十一日起至清償日止按年息5%計算之利息。
原告其餘之訴駁回。
訴訟費用由被告乙○○負擔。
本判決第一項於原告以新台幣參拾貳萬元供擔保後，得假執行；
但被告如以新台幣玖拾伍萬壹仟捌佰玖拾伍元為原告預供擔保後
，得免為假執行。
原告其餘假執行之聲請駁回。
    事實與理由
一、原告主張：被告乙○○患有妄想型精神分裂症及酒精濫用，
    且具有邊緣性智能、反社會人格違常，民國95年8 月7 日下
    午某時，乙○○在高雄縣茄萣鄉○○村○○路239 巷22弄29
    號住處飲酒，並與其父即被告甲○○發生爭執後，於同日下
    午5 時20分許，以白色塑膠桶盛裝汽油，攜往同巷弄17號伊
    住處，將汽油潑灑在門前，並以打火機點燃後，隨即將塑膠
    桶棄置該處後離去，經其胞妹李錦美發現後，通報高雄縣政
    府消防局前往救火，迨至同日下午6 時3 分許火勢始經撲滅
    ，惟伊住處之房屋結構及屋內傢俱物品全遭燒毀。乙○○故
    意不法侵害伊之財產權，應負損害賠償責任；而甲○○與其
    同居一戶，對其病況不可謂不知，且案發前數日，乙○○甫
    經警方送往台南市立醫院強制治療，詎甲○○竟又將其帶回
    ，並與其發生口角，以致釀成本次火災，自應負共同侵權行
    為之責。而伊重建房屋之費用為新台幣（下同）807,950 元
    ，傢俱物品之損失計2,296,350 元，以上合計3,014,300 元
    。爰依侵權行為法律關係提起本訴，並聲明：（一）被告應
    連帶給付原告3,014,300 元，及自起訴狀繕本送達翌日起至
    清償日止，按年息5 ％計算之利息；（二）願供擔保請准宣
    告假執行。
二、被告甲○○則以：伊固與乙○○同住一戶，惟乙○○係63年
    7 月26日出生，事發時已係30餘歲之成年人，具獨立之行為
    能力，其縱火所生之侵權行為責任，應自負全責，與伊無涉
    ；又乙○○固曾經醫鑑定罹患有精神妄想症型精神分裂症，
    但經延醫治療後，病情已趨緩和，且事發前警方雖曾將乙○○送往台南市立醫院實施強制治療，但之後係經醫師允准，
    伊始將乙○○帶回，可見其出院時並未達嚴重難治之程度，
    而伊亦未受指定為乙○○之監（保）護人，於法並無與乙○○負共同侵權行為之責任之依據；再伊當日固曾與乙○○發
    生言語爭執，但當時乙○○並無異狀，伊亦無從預見乙○○
    將作何事，是此口角爭執與乙○○之縱火行為間，並無因果
    關係；末以，原告之房屋與家當應非全部不能回復原狀，且
    原告提出之估價單均以新品列估，亦未經比價，有失衡平等
    語，資為抗辯。並聲明：（一）原告之訴駁回；（二）如受
    不利判決，願供擔保請准宣告免為假執行。
三、被告乙○○未於準備程序期日到場，亦未以書狀作何聲明或
    陳述。
四、兩造不爭事項：
（一）、被告乙○○於95年8 月7 日下午某時，在高雄縣茄萣鄉
        ○○村○○路239 巷22弄29號住處飲酒，於同日下午5
        時20分許，以白色塑膠桶盛裝汽油，攜往同巷弄17號原
        告住處，將汽油潑灑在門前，並以打火機點燃後，隨即
        將塑膠桶棄置該處後離去，經乙○○胞妹李錦美發現後
        ，通報高雄縣政府消防局前往救火，迨至同日下午6 時
        3 分許火勢始經撲滅，案經台灣高等法院高雄分院96年
        度上訴字第759 號判處有期徒刑5 年，於執行完畢或赦
        免後，令入相當處所施以監護3 年。
（二）、乙○○患有妄想型精神分裂症；於本件事發前，甫經警
        方送往台南市立醫院強制治療。
（三）、乙○○與甲○○同居一戶；乙○○於縱火前，曾與甲○○發生言語爭執。
五、兩造爭點：
（一）、原告得否請求被告甲○○、丁○○負共同侵權行為責任
        ？
（二）、原告住處及其傢俱物品是否全燬？其得請求被告乙○○
        賠償之金額為何？
六、得心證之理由；
（一）、本件被告乙○○於95年8 月7 日放火之不法行為燒毀原
        告高雄縣茄萣鄉○○村○○路239 巷22弄17號住處致原
        告所有房屋全毀受有損害等情，業據原告提出被告經台
        灣高等法院高雄分院96年度上訴字第759 號判處有期徒
        刑5 年，於執行完畢或赦免後，令入相當處所施以監護
        3 年之判決書一份為證，並經本院到現場履勘，查明原
        告所有前揭房屋均已燒毀，並攝有現場燒毀之照片36張
        在卷足憑，被告乙○○未於準備程序期日到場，亦未以
        書狀作何聲明或陳述，堪認原告之主張為真實。原告本
        於侵權行為法律關請求被告乙○○賠償損害即屬有據。
（二）、被告甲○○、丁○○應否負共同侵權行為之責？
1、本件被告乙○○雖罹患精神分裂症並有酒精濫用情形，惟僅
   係屬「中度精神障礙」，有中華民國身心障礙手冊在卷可稽
   ，案發當時被告乙○○並非精神衛生法第19條第一項所謂「
   嚴重病人」，依法尚無設置保護人之必要，故共同被告丁○○與甲○○均非被告乙○○之保護人。
2、共同被告甲○○雖係被告乙○○之父親，惟乙○○並未經宣
   告禁治產，並非無行為能力之人，亦未設置監護人，故共同
   被告甲○○並非其法定代理人，故無民法第187 條負連帶侵
   權損害賠償責任之適用
3、被告乙○○於案發前即已在台南市立醫院多次接受治療，有
   台南市立醫院診斷證明書可稽。且案發當天係甫從該醫院出
   院返家，共同被告丁○○雖為其配偶並無違反上開「協助就
   醫」義務之情事。
4、本件共同被告丁○○、甲○○本身分別罹患有「中度精神障
   礙兼聽障」及「右下肺葉腺癌」病症，分別有重大傷病卡、
   中華民國身心障礙手冊及國立成功大學醫學附設醫院診斷證
   明書可稽。更何況案發當時被告乙○○係甫從台南市立醫院
   出院返家，隨後不久即發生放火事件，誠非共同被告丁○○
   、甲○○二人所得防免，其二人尚未有應作為而不作為義務
   之違反。
5、本件被告甲○○、丁○○並未違反其法律上對被告乙○○之
   送醫義務，亦非其法定代理人，對於被告乙○○侵害原告之
   行為尚無負連帶損害賠償責任之餘地。
（三）、原告得請求被告乙○○賠償之金額為何？
1、按當事人已證明受有損害而不能證明其數額或證明顯有重大
   困難者，法院應審酌一切情況，依所得心證定其數額，民事
   訴訟法第222 條第2 項定有明文。本件原告雖已證明確因被
   告乙○○之侵權行為而受有損害，惟未能證明確實損害額為
   若干。蓋本件原告所有之房屋，原告雖自陳為外表鐵架，內
   部水泥磚造之房屋，然依照現場照片所示乃遺有木材、水泥
   瓦、磚造、鐵架等建材，是本件房屋究係何種結構亦難判定
   ，而該建物現值究竟為何？房屋重建回復原狀之費用為何？
   回復後究竟應折舊多少，因該房屋已經遭完全燒毀亦無從判
   定原建材之材質、種類、數量與折舊，本件原告雖受有損害
   但其數額顯然難以證明，從而本院自得依上開規定為損害額
   之酌定。
2、爰審酌(1)房屋重建部分：原告提出房屋重建費用估價為
   807,950元；原告於本院開庭時自陳鐵屋之價值約40多萬元
   （97年1 月30日筆錄），被告乙○○對此並不爭執，而該重
   建費用因材料為新購，而回復原狀原只需用舊料即可，若用
   新料重建原告反而獲利，故該重建費用所需材料應予折舊，
   故房屋之回復費用本院認應以40萬元為適當。(2)屋內財物損
   失部分：原告提出損失物品清單及價格損失2,296,350 元，
   然經本院到達現場履勘清點結果，有部分物品並不存在，應
   先與剔除，及附表內之書桌、床組、衣櫃、電話機3 台、馬
   達、收音機2 臺、神尊12尊、電影放映螢幕3 台，合計
   456,700 元，所於清單內之物品價值為1,839,650 元。該物
   品雖屬存在，但其品牌、型號、大小、新舊均無從辨識，自
   不能以原告所提之價格即認為適當，因該物品價格證明困難
   ，乃物之效用業已喪失，本院乃綜合認定以該價格之30% 計
   算價格，即1,839,650 元x30%＝551,895 元為適當。(3)從而
   本件原告得請求被告賠償之損害額為400,000+551,895 ＝
   951,895元；逾此部分之請求為無理由，應予駁回。
七、本件原告依侵權行為法律關係，請求被告乙○○賠償951,
    895 元及自起訴狀繕本送達翌日之96年7 月21日起 (96年7
    月21日送達)至 清償日止，按週年利率5%計算之利息，原告
    在此範圍內之請求為有理由；原告逾此範圍及對被告甲○○
    、丁○○之請求，於法無據，應予駁回。原告勝訴部分原告
    聲請願供擔保請求假執行，經核並無不合，原酌定相當金額
    宣告假執行，至原告敗訴部分，其假執行之聲請亦失所附麗
    ，應併予駁回。
八、據上論結：本件原告之訴為一部有理由、一部無理由，爰依
    民事訴訟法第79條、第390 條第2 項、第392 條第2 項，判
    決如主文。
中    華    民    國    97    年    10    月    9     日
                  民事第五庭法  官  陳樹村
正本係照原本作成。
如對本判決上訴，須於判決送達後20日內向本院提出上訴狀。
中    華    民    國    97    年    10    月    14    日
                                書記官  吳慕瑩


司法院資訊處製作；財團法人民間司法改革基金會備份。
